最高法院刑事判決　　　　　　　　　 110年度台上字第5915號
上　訴　人　張殷睿 
　　　　　　黃安助 
上列上訴人等因強盜案件，不服臺灣高等法院臺中分院中華民國
110年5月12日第二審判決（110年度上訴字第379號，起訴案號：
臺灣臺中地方檢察署108 年度偵字第2428、4751號），提起上訴
，本院判決如下：
    主  文
上訴駁回。
    理  由
甲、張殷睿部分
一、按刑事訴訟法第377 條規定，上訴於第三審法院，非以判決
    違背法令為理由，不得為之。是提起第三審上訴，應以原判
    決違背法令為理由，係屬法定要件。如果上訴理由書狀並未
    依據卷內訴訟資料，具體指摘原判決不適用何種法則或如何
    適用不當，或所指摘原判決違法情事，顯與法律規定得為第
    三審上訴理由之違法情形，不相適合時，均應認其上訴為違
    背法律上之程式，予以駁回。
二、本件原判決撤銷第一審關於上訴人張殷睿部分之科刑判決，
    改判仍論處張殷睿犯結夥3人以上強盜罪刑。
三、按犯罪事實之認定，證據之取捨及其證明力如何，乃事實審
    法院自由判斷之職權，如其證據取捨不違背經驗法則與論理
    法則，即不得指為違法，而據為上訴第三審之理由。查原判
    決係綜合全案辯論意旨及調查證據所得，併採取張殷睿坦認
    有原判決事實欄所載與共同被告黃安助及曾旻專（曾旻專部
    分業經原審判處罪刑確定）共同謀議並實行強盜告訴人鍾昌
    育財物犯行之供詞，暨綜合黃安助、曾旻專之供證及告訴人
    指證，與第一審勘驗案發現場監視器錄影光碟之結果，及卷
    內與鍾昌育指證相符之證據資料，依法認定上訴人有其事實
    欄所載結夥3 人以上強盜犯行，已載敘所憑之證據及理由；
    並就張殷睿所辯：鍾昌育被搶取之牛皮編織包內不能證明有
    本票，且於案發後未曾就前開本票聲請除權判決等節，如何
    不足採取或資為其有利之認定，亦依卷內證據資料詳予指駁
    及說明。復依確認之事實，說明張殷睿與黃安助及曾旻專間
    有結夥3 人以上強盜之犯意聯絡與行為分擔，應就全部犯行
    同負其責，皆為共同正犯之論據，縱張殷睿於事發後未分得
    強盜鍾昌育所獲得之財物，亦於其犯罪之成立不生影響。所
    為論斷，核無悖於論理法則與經驗法則，且有卷內證據資料
    可資覆按，自不得任意指為違法。
四、按刑罰之量定，係屬事實審法院得依職權自由裁量之事項，
    而量刑判斷當否之準據，應就判決之整體觀察為綜合考量，
    不可摭拾其中片段，遽予評斷，倘已以被告之責任為基礎，
    說明審酌刑法第57條各款所列事項而為刑之量定，若未逾越
    法定刑度，亦未濫用其權限，即無違法。又刑法第59條之酌
    量減輕其刑，必於犯罪之情狀，在客觀上足以引起一般人之
    同情，認為即予宣告法定最低度刑，猶嫌過重者，始有其適
    用。被告犯罪之情狀是否顯可憫恕，而得適用刑法第59條規
    定酌量減輕其刑，亦係事實審法院之職權，除其裁量權之行
    使，明顯違反比例原則外，即不得執法院未予此項寬典，任
    意指為違法。查原判決已以張殷睿之責任為基礎，審酌刑法
    第57條所列各款等一切情狀，而量處其有期徒刑7 年；另併
    敘明張殷睿之犯罪情狀難認有顯可憫恕之情形，尚與刑法第
    59條規定有間等由。核其刑之量定既未逾越法定刑度，亦未
    濫用其權限或違反比例原則及公平正義情事，係屬原審量刑
    職權之適法行使，不容任意指為違法。
五、上訴意旨猶謂：伊與共同被告均未取得任何財物，依法應依
    未遂犯論處，原審仍論處伊結夥3 人以上強盜罪刑，其適用
    法令顯有違誤。另原審漏未審酌伊所為並無因此獲取任何財
    物及所得，且伊無不良素行，案發後又已努力反省，自覺不
    該，甚且一度想不開而燒炭自殺，幸經家人發現送醫，顯有
    情輕法重及情堪憫恕之情形，乃原審竟未依刑法第59條規定
    予以酌減，仍判處伊有期徒刑7年2月（上訴意旨所載刑期有
    誤），其量刑顯違反罪刑相當及比例、公平原則云云，係置
    原判決所為明白論斷於不顧，仍執陳詞再事爭辯，並對於原
    審刑罰裁量職權之適法行使，徒憑己見，任意指為違法，難
    認已符合首揭法定之上訴要件。
六、綜上，應認張殷睿之上訴為不合法律上之程式，予以駁回。
乙、黃安助部分
一、按第三審上訴書狀應敘述上訴之理由，其未敘述者，得於提
    起上訴後20日內補提理由書於原審法院；逾上揭期間而於第
    三審法院未判決前，仍未提出上訴理由書狀者，第三審法院
    應以判決駁回之。此觀刑事訴訟法第382條第1項前段、第39
    5條後段規定甚明。
二、查上訴人黃安助因犯結夥3 人以上攜帶兇器強盜罪案件，不
    服原審判決，於民國110年6月7 日提起第三審上訴，並未敘
    述上訴理由，雖其另於同年月25日提出刑事陳報狀乙紙，但
    僅記載「陳述如下：醫院」，併附同年6 月24日竹山秀傳醫
    院當日之診斷證明書乙紙外，並無隻字片語敘述其不服原判
    決之上訴理由。迄本院未判決前，仍未依上揭規定提出其上
    訴理由書狀。
三、綜上，應認黃安助之上訴不合法，亦應予以駁回。
據上論結，應依刑事訴訟法第395條，判決如主文。
中    華    民    國   110    年    11    月    3     日
                  刑事第五庭審判長法  官  吳  信  銘  
                                  法  官  梁  宏  哲  
                                  法  官  沈  揚  仁  
                                  法  官  蔡  廣  昇  
                                  法  官  何  菁  莪  
本件正本證明與原本無異
                                  書記官
中    華    民    國   110    年    11    月    11    日